【裁判字號】    89,訴,1403
【裁判日期】    900716
【裁判案由】    偽造有價證券
【裁判全文】
臺灣臺南地方法院刑事判決                        八十九年度訴字第一四三號
    公  訴  人  臺灣台南地方法院檢察署檢察官
    被      告  乙○○
    指定辯護人  本院公設辯護人  甲○○
右列被告因偽造有價證券案件，經檢察官提起公訴 (八十九年度偵字第一二六五三號
)，本院判決如左：
    主  文
乙○○行使偽造有價證券，處有期徒刑參年貳月。
偽造如附表所示之支票壹紙沒收。
    事  實
一、乙○○明知年籍綽號不詳之成年男子「張文展」（另由檢察官偵辦中）平日所出
    售之空白支票均係來源不明，且其內容均未經發票人同意填載之支票，竟於八十
    八年十月間，以新台幣（以下同）三千元之代價，向「張文展」購買業經填載，
    以情韻服飾有限公司及丁○○為發票人，第一商業銀行南台南分行為付款人，票
    號ＨＢ0000000，發票日為八十九年二月一日，金額為二十五萬元之支票
    一紙（該紙支票係案外人丁○○所遺失之支票），且明知該紙支票係來路不明、
    經偽造之有價證券（乙○○雖知該支票來路不明，惟並不知該支票為贓物），竟
    基於行使該偽造支票之犯意，於八十八年十一月底持前開偽造之支票交付予不知
    情之丙○○○，以清償乙○○欠丙○○○約二十萬元之借款債務，嗣丙○○○提
    示以該紙支票為掛失止付票據為由退票，始循線查悉上情。
二、案經台灣台南地方法院檢察署檢察官自動檢舉簽分偵辦。
    理  由
一、訊據被告乙○○固不否認於右揭時間以三千元之代價向「張文展」買受系爭支票
    一紙，並持以交付丙○○○，以清償積欠丙○○○約二十萬元之借款債務之事實
    ，惟矢口否認有何行使偽造支票之犯行，辯稱：伊知道系爭支票有問題，但不知
    道係偽造之支票云云。經查：右揭事實，業據證人丙○○○證述在卷，且被告於
    檢察官偵查時陳稱：「我之前都會換回來，但到期又沒金錢，才無法換回」等語
    （詳八十九年度他字第七五九號偵查卷），復於本院調查時供稱：「支票是張文
    展事先寫好，以三千元買的，我知道支票有問題，‧‧我買的二張支票發票人都
    不是張文展，不知是誰」、「（問：向張文展買支票時，有無問支票何處來的？
    ）沒有。我付錢就走了」等語（詳本院九十年七月二日審判筆錄），而按支票為
    流通證券，不論係提示或擔保用，在正常情況下均係以面額或相當之對價取得，
    乃被告竟以三千元之代價取得此一面額二十五萬元之支票，事後並須自行匯款入
    該帳戶或把票贖回，盡量不要讓持票人去提示等，均顯然違背一般正常票據交易
    常規，被告無視於前開與常情相悖之處，以低價購入上開支票，復未究明「張文
    展」是否為前開支票發票人授權之人，並持以清償借款債務，足見被告知悉前開
    支票係未經發票人授權填載之事實，其有行使偽造有價證券之故意應堪認定。被
    告所辯顯係卸責之詞，委無可信。本件事證明確，被告犯行洵堪認定，應依法論
    科。
二、核被告所為，係犯刑法第二百零一條第二項之行使偽造有價證券罪。被告行使偽
    造有價證券犯行，包含詐欺之犯行，不另論詐欺罪。爰審酌被告之品行，犯罪之
    動機、目的、手段、犯罪對金融秩序管理之危害，暨犯罪後態度等一切情狀，量
    處如主文第一項所示之刑，以資懲儆。另被告偽造如附表所示之支票一紙，無法
    證明業已滅失，不論屬於犯人與否，應依刑法第二百零五條之規定沒收。
三、公訴人雖另認被告另涉犯刑法第二百零一條第一項之偽造有價證券罪嫌，本院核
    以：被告所陳其與丙○○○之借款債務約二十萬元，核與證人丙○○○證述情節
    相符，足見被告所陳：「支票上的金額是張文展給我時就已填載的，他沒有問我
    要多少金錢的票，把票拿給我問我說金額夠不夠」等語，堪信為真實，否則被告
    理應填載票面金額為二十萬元，豈有填載二十五萬元之理，從而，並無證據顯示
    前開支票上發票日、金額確為被告所偽填而偽造，且不能僅因被告持有上開偽造
    之支票即推論被告有為偽造之犯行，而公訴人所舉之證據亦不足以證明被告有偽
    造有價證券之行為，此外，本院復查無其他積極證據足資認定被告有此部分之犯
    行，惟此部分如構成犯罪，則與前開行使偽造有價證券部分有實質上一罪之關係
    ，爰不另為無罪之諭知，併此敘明。
據上論斷，應依刑事訴訟法第二百九十九條第一項前段、刑法第二百零一條第二項、
第二百零五條、罰金罰鍰提高標準條例第一條前段，判決如主文。
本案經檢察官王誠到庭執行職務。
中      華      民      國    九十      年      七      月     十六     日
                                  臺灣臺南地方法院刑事第一庭
                                          法  官  鄭  燕  璘
右正本證明與原本無異。
如不服本判決，應於判決送達後十日內，向本院提出上訴狀。
                                          書記官  田  富  蓉
中      華      民      國    九十      年      七      月     十六     日
附表：
一、發票人：
    情韻服飾有限公司、丁○○為發票人
    發票日：
    八十九年二月一日
    票號：
    ＨＢ0000000
    票面金額：
    二十五萬元
    付款人：
    第一商業銀行南台南分行為付款人，
附錄本案論罪科刑法條全文：
刑法第二百零一條
  意圖供行使之用，而偽造、變造公債票、公司股票或其他有價證券者，
  處三年以上十年以下有期徒刑，得併科三千元以下罰金。
  行使偽造、變造之公債票、公司股票或其他有價證券，或意圖供行使之
  用，而收集或交付於人者，處一年以上七年以下有期徒刑，得併科三千
  元以下罰金。


司法院資訊處製作；財團法人民間司法改革基金會備份。
